【裁判字號】    95,抗,1715
【裁判日期】    951227
【裁判案由】    假處分
【裁判全文】
臺灣高等法院民事裁定                  95年度抗字第1715號
抗  告  人  中央投資股份有限公司
法定代理人  辛○○
抗  告  人  齊魯企業股份有限公司
法定代理人  壬○○
抗  告  人  昱華開發股份有限公司
法定代理人  乙○○
抗  告  人  建華投資股份有限公司
法定代理人  乙○○
抗  告  人  乙○○
            丁○○
            丑○○
            癸○○
上列  八人
共同代理人  葉大殷律師
            黃世芳律師
            洪志麟律師
相  對  人  復華金融控股股份有限公司
                      設台北市中正區○○○路○段4號9樓
法定代理人  寅○○    住同上
代  理  人  陳世寬律師
            程守真律師
            林嘉慧律師
相  對  人  尊爵投資股份有限公司
                      設台北市○○區○○路3段117號3樓
法定代理人  庚○○    住同上
相  對  人  達達投資股份有限公司
                      設台北市○○區○○街17巷13之2號1樓
法定代理人  子○○    住同上
相  對  人  裕陽投資股份有限公司
                      設台北市○○區○○路3段117號3樓
法定代理人  庚○○    住同上
上列  三人
共同代理人  盧柏岑律師
            林麗琪律師
相  對  人  寅○○    住台北市中正區○○○路○段4號9樓
            甲○○    住同上
            戊○○    住台北市○○區○○街17巷13之2號1樓
            丙○○    住同上
            己○      住台北市○○區○○路3段117號3樓
上列抗告人因與相對人間假處分事件，對於中華民國95年10月31
日臺灣臺北地方法院95年度全字第83號所為裁定提起抗告，本院
裁定如下：
    主  文
抗告駁回。
抗告訴訟費用由抗告人負擔。
    理  由
一、抗告人於95年10月5日原法院聲請意旨略以：
(一)、相對人復華金融控股股份有限公司（下稱復華金控）於民國
    95年9月8日95年度第一次股東臨時會（下稱本次股東會）選
    舉第三屆全體董事及監察人。聲請人丁○○、乙○○、丑○
    ○及癸○○分別為復華金控於本次股東會改選前之第二屆董
    事及監察人之法人代表，受齊魯公司、中央投資股份有限公
    司（下稱中央公司）、建華投資股份有限公司（下稱建華公
    司）與昱華開發股份有限公司（下稱昱華公司）指派行使董
    事、監察人職權（係於94年6月29日選舉產生，任期應自97
    年6月28日方為屆滿）；又相對人寅○○、甲○○、戊○○
    、丙○○及己○，則亦分別為復華金控第二屆董事及監察人
    之法人代表，受尊爵投資股份有限公司（下稱尊爵公司）、
    達達投資股份有限公司（下稱達達公司）及裕陽投資股份有
    限公司（下稱昱陽公司）指派行使董事（含董事長）及監察
    人職權。
(二)、抗告人已提起撤銷復華金控95年9月8日第一次股東臨時會改
    選全體董事及監察之決議，與確認系爭股東會選任之第三屆
    董事、監察人與復華金控間委任關係不存；暨確認復華金控
    95年9月8日第一次股東臨時會改選前之原第二屆董事乙○○
    （或中央公司所指派之法人代表）、丑○○（或建華公司所
    指派之法人代表）、丁○○（或齊魯公司所指派之法人代表
    ）及監察人癸○○（或昱華公司所指派之法人代表），與復
    華金控間委任關係存在事件（原法院95年度訴字第10632號
    ）；並聲請假處分禁止本次股東會決議選任之第三屆董事（
    含董事長）及監察人行使職務（原法院95年度全字第81號）
    。
(三)、復華金控本次股東會選舉第三屆董事及監察人之決議，倘經
    法院判決撤銷，則本次股東會所選任之第三屆董事及監察人
    ，與復華金控間委任關係即不存在。惟原第二屆董事及監察
    人與復華金控間之委任關係，於本案訴訟判決確認委任關係
    存在前尚屬不明，本件確屬有爭執之法律關係。為避免公司
    業務陷入空轉，本件實有定暫時狀態准許原第二屆董事及監
    察人繼續行使職權之必要，爰依民事訴訟法第538條規定，
    請求法院裁定准許：「聲請人提供現金或等額之金融機構可
    轉讓定期存單為擔保後，在聲請人提起本案請求確認委任關
    係存在之訴確定前，命相對人復華公司准許95年9月8日第一
    次股東臨時會改選前之原第二屆董事乙○○清（或中央公司
    所指派之法人代表）、丑○○（或建華公司所指派之法人代
    表）、丁○○（或齊魯公司所指派之法人代表）及監察人癸
    ○○（或昱華公司所指派之法人代表），繼續行使職務至民
    國97年6月28日任期屆滿為止。」
二、原法院以抗告人未能釋明其對於本件定暫時狀態假處分有「
    保全之權利」，以95年10月31日95年度全字第83號裁定駁回
    抗告人之聲請。
三、抗告意旨略以：原審法院並未審酌「保全必要性」之要件，
    即率爾認定聲請人未盡釋明之責，認事用法顯有違誤云云。
四、按於爭執之法律關係，為防止發生重大之損害或避免急迫之
    危險或有其他相類之情形而有必要時，得聲請為定暫時狀態
    之處分。前項裁定，以其本案訴訟能確定該爭執之法律關係
    者為限，民事訴訟法第538條第1、2項定有明文。是於爭執
    之法律關係，定暫時狀態處分之制度目的係在防止因法律關
    係不確定產生之重大損害。至損害重大與否，應視聲請人因
    定暫時狀態處分所應獲得之利益或防免之損害是否逾相對人
    因該處分所蒙受之不利益或損害而定，於前者大於後者之情
    形，始得謂為重大而具保全之必要。又於爭執之法律關係及
    有定暫時狀態之必要，應釋明之。該釋明如有不足，而債權
    人陳明願供擔保或法院認為適當者，法院得定相當之擔保，
    命供擔保後為定暫時狀態之處分，同法第538條之4、第533
    條、第526條第1、2項亦有規定。債權人如未先為釋明，縱
    就債務人所應受之損害供法院所定之擔保者，亦不得命為定
    暫時狀態之處分，必因釋明而有不足，並經債權人陳明願供
    擔保或法院認為適當者，始得命供擔保後為定暫時狀態之處
    分。
五、
(一)、查本件抗告人主張其業訴請撤銷相對人復華金控於95年9月8
    日召集之臨時股東會有關選舉董事、監察人之決議，及請求
    確認該次會議所選舉之第三屆董事、監察人與復華金控之委
    任關係不存在，並請求確認復華金控95年9月8日第一次股東
    臨時會改選前之原第二屆董事乙○○（或中央公司所指派之
    法人代表）、丑○○（或建華公司所指派之法人代表）、丁
    ○○（或齊魯公司所指派之法人代表）及監察人癸○○（或
    昱華公司所指派之法人代表），與復華金控間委任關係存在
    ，本件有爭執之法律關係等情，固據提出假處分聲請狀（原
    法院95年度全字第81號）乙份為釋明，並有原法院95年度全
    字第81號卷可參。惟查抗告人並未就其聲請定本件暫時狀態
    處分所應獲得之利益或防免之損害逾相對人因該處分所蒙受
    之不利益或損害，即本件有定暫時狀態之必要，提出釋明。
    抗告人本件聲請，即與上開規定有違。
(二)、況查抗告人另案聲請禁止復華金控本次股東會決議選任之第
    三屆董事（含董事長）及監察人行使職務之假處分事件，並
    未經法院准許，有原法院95年度全字第81號裁定、本院95年
    度抗字第1717號裁定可稽。是本件亦無抗告人所指為避免復
    華金控業務陷入空轉，有定暫時狀態准許原第二屆董事及監
    察人繼續行使職權之必要。
(三)、依上所述，抗告人本件定暫時狀態假處分之聲請，不應准許
    。原裁定駁回抗告人之聲請，理由雖有不同，結論並無二致
    ，仍應予維持。本件抗告為無理由，應予駁回。
六、據上論結，本件抗告為無理由，爰裁定如主文。
中    華    民    國    95    年    12    月    27    日
                    民事第八庭
                        審判長法  官  吳景源
                              法  官  鄭威莉
                              法  官  滕允潔
正本係照原本作成。
本裁定除以適用法規顯有錯誤為理由，並經本院許可外，不得再
抗告。如提起再抗告，應於收受後10日內委任律師為訴訟代理人
向本院提出再抗告狀，並繳納再抗告費新台幣１千元。
中    華    民    國    95    年    12    月    29    日
                              書記官  黃麗玲


司法院資訊處製作；財團法人民間司法改革基金會備份。
